臺灣高等法院臺中分院刑事判決
上　訴　人　臺灣臺中地方法院檢察署檢察
上　訴　人
即　被　告　甲○○
　　　　　　（原名黃俊民）
　　　　　　男 28歲（民國○○年○○月○○日生）
　　　　　　住臺中市○區○○路二段一七三巷五十三號
　　　　　　身分證統一編號：Ｚ000000000號
選任辯護人　劉家驥　律師
上列上訴人等因被告違反槍砲彈藥刀械管制條例案件，不服臺灣
臺中地方法院八十八年度訴字第三一○號中華民國八十八年三月
六日第一審判決（起訴案號：臺灣臺中地方法院檢察署八十七年
度偵字第二五四四六號），提起上訴，判決後，經最高法院第二
次發回更審，本院判決如下：
    主  文
原判決撤銷。
甲○○（原名黃俊民）未經許可，持有子彈，處有期徒刑月，
併科罰金新台幣壹萬元，有期徒刑如易科罰金，以佰元折算壹
日，罰金如易服勞役，以新臺幣玖佰元即銀元佰元折算壹日。
扣案蝴蝶刀壹把，沒收。
    事  實
一、甲○○（原名黃俊民）於民國（下同）七十九年初某日，在
    臺中市第一廣場三樓某玩具模型店，向不詳姓名之店主購買
    具有殺傷力之子彈三顆（鑑定時經試射已非子彈，無殺傷力
    ），及蝴蝶刀一把後，即將之置於其臺中市○區○○路二段
    一七三巷五十三號住處，未經許可而持有該子彈，嗣蝴蝶刀
    於八十一年八月十日經內政部以台內警字第八一八二二八一
    號函公告為槍砲彈藥刀械管制條例所管制刀械，非經許可不
    得持有，惟甲○○竟未向主管機關申請報繳，仍自該時起無
    故持有之；嗣於八十七年十一月十八日下午六時許，為警持
    檢察官簽發之搜索票，在其上揭住處查獲，並扣得其所有改
    造四五式玩具手槍一枝（未能証明有殺傷力）、改造子彈十
    九顆（僅試射六顆，其中三顆可擊發，具殺傷力，其餘三顆
    未能擊發、另三顆欠缺底火、火藥不具殺傷力，剩餘之十顆
    因無法裝填於槍枝進行試射而未能證明有殺傷力）、蝴蝶刀
    一把、空彈殼十二顆、非槍械之主要組成零件二組、鉗子二
    把、鋼珠一包、紙雷管一盒。
二、案經臺中縣警察局霧峰分局報告臺灣臺中地方法院檢察署檢
    察官偵查起訴。
    理　由
一、訊據上訴人即被告甲○○（下稱被告）固坦承其右揭時地買
    進而持有上開子彈及蝴蝶刀一把而為警查獲之事實不諱，惟
    辯稱：伊當時尚為年輕，並不知上開子彈及蝴蝶刀不能持有
    等語。
二、經查：
（一）被告右揭時地持有子彈及蝴蝶刀之事實，業據其坦白供認
      ，並有子彈及蝴蝶刀一把扣案可資佐證。
（二）扣案上開子彈十九顆，經送內政部警政署刑事警察局以性
      能檢驗法、試射法鑑　驗結果認定：送鑑改造四五式子彈
      十九顆，其中：１、十六顆係玩具金屬彈殼　加裝直徑六
      MM之鋼珠而成，經試射六顆，其中三顆可擊發，具殺傷力
      ；餘三顆　未能擊發，認不具殺傷力；２、另三顆認均係
      由欠缺底火、火藥之玩具金屬彈　殼加裝直徑六MM之鋼珠
      而成，認不具殺傷力，此有該局八十七年十二月一日刑鑑
      字第九一五八五號鑑定通知書附卷可稽（附偵卷第二二頁
      ）；再上揭刑事警察局就金屬瞉加裝直徑六MM鋼珠而成之
      十六顆子彈其中之六顆及另外之三顆子彈已為鑑定，業如
      上述，所餘之十顆子彈經本院送請刑事警察局再為鑑定，
      經該局九十三年九月二十一日刑鑑字第０９３０１８７６
      ６１號覆函（附本院卷第十五頁），以其鑑驗槍彈所據之
      「標準作業流程」規定以採樣三分之一樣品進行試射為原
      則，本案業依該程序鑑驗完畢，故對於剩餘之三分之二未
      經採樣試射之土改造子彈不再受理而未予鑑定；本院本審
      乃再將該十顆子彈送請中央警察大學鑑定進行裝填試驗：
      送鑑子彈彈殼外徑過大，無法裝入．４０Ｓ＆Ｗ口徑之Ｓ
      ＩＧＰ２２９型半自動手槍之彈室；另因彈殼外徑均過小
      ，無法固定於．４５ＡＣＰ口徑之ＧＬＯＣＫ２１型半自
      動手槍之彈，送鑑子彈均直從槍口滑出，因認送鑑子彈為
      非標準口徑之改造子彈，經以口徑最接近、且為我國常見
      之．４０Ｓ＆Ｗ和．４５ＡＣＰ標準口徑槍枝進行裝試驗
      均無法順利裝填，故無法進行試射，有該大學校鑑科字0
      00000000號鑑定書在卷可憑（附本院本審卷第二
      九－三二頁），是該十顆子彈經以口徑最接近、且為我國
      常見之標準口徑槍枝裝填結果，既均無法裝填試射（均直
      接從槍口滑出），足徵該十顆子彈並非可裝填於槍枝為發
      射，而不能證明具有殺傷力。綜上，本案被告持有之子彈
      部分，其中三顆為具有殺傷力。
（三）又扣案之刀械一把，把手由中間分成二部分，折合時可將
      刀刃藏在二副刀把中間，翻開後刀刃露出於外，兩副刀把
      向下可折合成一副刀柄，刀柄下部有環扣可固定等情，與
      內政部警政署八十一年八月十日以內警字第八一八二二八
      一號函公告之蝴蝶刀說明及圖例相同，業據檢察官勘驗明
      確，有八十七年十二月十七日勘驗筆錄在卷足憑，又有臺
      中縣警察局八十七年十二月二十九日八七中縣警保民字第
      一四四九七號函復該刀鑑驗結果係屬「槍砲彈藥刀械管制
      條例」管制之蝴蝶刀（附偵卷第二八頁），顯見被告所持
      有之該蝴蝶刀亦為槍砲彈藥刀械管制條例第四條第一項第
      三款所規定具有殺傷力之刀械。
(四）被告雖辯稱其不知上開子彈、蝴蝶刀係屬管制物品等語，
     惟被告不得因不知法律而免除刑事責任，其所辯自非可執
     為卸責之據，所辯自非可採，本件事證已臻明確，被告犯
     行洵堪認定。
三、辯護意旨雖以：鑑定結果雖指具殺傷力之子彈三顆，惟該三
    顆子彈之結構既屬「玩具金屬彈殼加裝鋼珠」顯為玩具子彈
    甚明，殊難僅因可擊發，即認有殺傷力。惟依上開警政署刑
    事警察局鑑驗子彈之方法係以性能檢驗法及試射法鑑驗，未
    能擊發之三顆既未能擊發，自無從認定具有殺傷力，又另三
    顆子彈既認欠缺底火、火藥之玩具金屬彈殼加裝直徑六MM之
    鋼珠而成，其不具殺傷力，應無庸疑。而子彈有底火及火藥
    ，始能擊發，自無從以其外觀為「玩具金屬彈殼加裝鋼珠」
    即認其為玩具子彈，而否認上開鑑定結果，是依上開鑑定結
    果，被告顯持有上開具殺傷力之子彈三顆至明，辯護意旨認
    被告所持有之子彈均係玩具子彈即有誤會，附予敘明。
四、核被告持有子彈犯行，係犯槍砲彈藥刀械管制條例第十二條
    第四項未經許可持有子彈罪；被告持有蝴蝶刀犯行，係犯同
    條例第十四條第三項未經許可持有刀械罪（按九十四年一月
    二十六日修正公布之槍砲彈藥刀械管制條例，就上揭條文並
    無修正，故無比較問題）。被告一行為，同時持有子彈、刀
    械，觸犯犯罪構成要件不同之二罪名，為想像競合犯，應從
    一重之未經許可持有子彈罪論處。原審判決認被告罪證明確
    ，予以論罪科刑，固非無見，惟按刑法第四十一條第一項於
    九十年一月十日經總統修正公布為：「犯最重本刑為五年以
    下有期徒刑以下之刑之罪，而受六個月以下有期徒刑或拘役
    之宣告，因身體、教育、職業、家庭之關係或其他正當事由
    ，執行顯有困難者，得以一元以上三元以下折算一日，易科
    罰金。」，於九十年一月十二日生效，依刑法第二條第一項
    前段之規定，自應適用上開修正後之法律，原審判決未及適
    用修正後之第四十一條第一項前段之規定予以諭知易科罰金
    之折算標準，尚有未洽。被告上訴主張其不知該子彈及刀械
    不得持有，指摘原審判決不當，洵非有據，業如前述，暨檢
    察官以被告於購得玩具手槍時，有不確定之故意為由，提起
    上訴，雖均無理由，惟原審判決既有上開可議之處，自應由
    本院予以撤銷改判。爰審酌被告未經許可持有子彈、刀械，
    危害社會治安，惟事後坦承犯行，犯後態度良好等一切情狀
    ，量處有期徒刑月，併科罰金新台幣一萬元，並依修正後
    之刑法第四十一條第一項前段之規定，就有期徒刑部分諭知
    易科罰金之折算標準，且就併科罰金部分，定易服勞役之折
    算標準。扣案之蝴蝶刀一把，係違禁物，應依刑法第三十八
    條第一項第一款之規定宣告沒收；至子彈部分，因其中十顆
    因無法裝填於槍枝進行試射，不能認具有殺傷力，其餘三顆
    未能擊發、及另三顆欠缺底火、火藥，均不具殺傷力，又具
    有殺傷力之三顆業於鑑定時試射已擊發，已非子彈，不具殺
    傷力；及扣案之改造四五式手槍（不具殺傷力，理由詳後述
    ）、空彈殼十二顆、非槍械之主要組成零件二組、鉗子二把
    、鋼珠一包、紙雷管一盒雖為被告所有，但均非違禁物，且
    非供本件犯罪所用之物，依法自不得宣告沒收，附此敘明。
五、公訴意旨另以：被告未經許可，於七十九年初某日，在臺中
    市第一廣場三樓某家玩具模型店，向不詳姓名之店主購買具
    有殺傷力之改造四五式玩具手槍一枝後，即非法持有，而於
    上揭時、地同時經警查獲，因認被告另涉犯修正前之槍砲彈
    藥刀械管制條例第十一條第四項未經許可持有槍枝罪嫌等語
    。訊據被告雖坦承持有該槍枝之事實，然堅決否認該槍枝具
    有殺傷力等語。公訴意旨認扣案之上開槍枝具有殺傷力，無
    非係以內政部刑事警察局八十七年十二月一日刑鑑字第九一
    五八五號鑑定通知書鑑定結果：經送鑑改造四五式手槍一枝
    ，認係仿COLT廠半自動手槍製造之玩具手槍，槍管材質為塑
    膠，未發現有改造情形，以打擊底火（藥）引爆子彈內火藥
    為發射動力，機械性能良好，至於是否具殺傷力，應參隨附
    之「槍枝殺傷力鑑驗說明」。而依該通知書所附之「槍枝殺
    傷力鑑驗說明」內載：就上開統案實驗結果為，槍枝材質部
    分如為塑膠，雖因子彈之爆炸高壓可能造成爆裂，但其彈頭
    仍可射出，且其發射動能均可達二十焦耳／平方公分以上，
    均認具殺傷力等語，而認定該改造四五式手槍為具有殺傷力
    之槍枝。惟查扣案之玩具手槍槍管材質為塑膠，並無金屬材
    質，未發現有改造情形，顯係一般市面上出售之塑膠材質手
    槍，參考上開槍枝殺傷力鑑驗說明，該槍枝於發射子彈時，
    因子彈之爆炸高壓，可造成爆裂，而其爆裂所造成之碎片，
    極易傷及持槍者，基此原因，刑事警察局並未就扣案之槍枝
    為實際之射擊鑑驗，則該手槍是否具殺傷力，則屬可疑；又
    該玩具手槍未經改造，顯見被告前揭辯稱係從玩具店購得等
    語，尚堪採信，況扣案仿COLT廠半自動手槍製造之玩具手槍
    ，再經本院前審送請內政部警政署刑事警察局鑑定結果認：
    有關『土造槍彈具不穩定性』係指槍枝材質如為塑膠，發射
    子彈時，因子彈之爆炸高壓，可造成爆裂，而其爆裂所造成
    之碎片，極易傷及持槍者」故不隱定性係尖對持槍者而言，
    本案槍枝與穩定性無涉。第一次試射計算其單位面積動能為
    十三‧八九焦耳／平方公分、第二次試射計算其單位面積動
    能為十八‧三三焦耳／平方公分第三次試射槍管爆裂，未測
    獲速度。」等語，有該局九十年九月二十八日（九十）刑鑑
    字第一八四九一五號函一份在卷可稽（附本院前審卷第三一
    頁）。則上開槍枝經試射果均未達單位面積動能為二十焦耳
    ／平方公分以上具殺傷力之認定標準，且更造成槍管爆裂，
    其無殺傷力應堪認定，自無從令被告負未經許可持有槍枝罪
    責，核此部分不能證明被告犯罪，本應為無罪之諭知，惟原
    審法院檢察署檢察官公訴意旨認此部分與前開有罪部分有裁
    判上一罪之關係，爰不另為無罪之諭知，附此敘明。
六、檢察官就原審判決關於被告未經許可持有具有殺傷力之槍枝
    犯行部分，以卷附之「槍枝殺傷力鑑驗說明」內載：就上開
    統案實驗結果為，槍枝材質部分如為塑膠，雖因子彈之爆炸
    高壓可能造成爆裂，但其彈頭仍可射出，且其發射動能均可
    達二十焦耳／平方公分以上，均具殺傷力等語，認本件扣案
    槍枝應具殺傷力，而指摘原審判決不當，惟如前所述依內政
    部警政署刑事警察局九十年九月二十八日（九十）刑鑑字第
    一八四九一五號函所示扣案槍枝經試射果均未達單位面積動
    能為二十焦耳／平方公分以上，且更造成槍管爆裂，從而檢
    察官上訴意旨認扣案槍枝之發射動能既可達二十焦耳／平方
    公分以上，應已具殺傷力等語，即有誤會，亦併敘明。
據上論斷，應依刑事訴訟法第三百六十九條第一項前段、第三百
六十四條、第二百九十九條第一項前段，槍砲彈藥刀械管制條例
第十二條第四項、第十四條第三項，刑法第二條第一項前段、第
十一條前段、第五十五條、修正後第四十一條第一項前段、第四
十二條第二項、第三十八條第一項第一款，罰金罰鍰提高標準條
例第二條，判決如主文。
本案經檢察官乙○○到庭執行職務。
中　　華　　民　　國　　94　　年　　6 　　月　　14　　日
                   臺灣高等法院臺中分院刑事第三庭
                         審判長法　官　江　錫　麟
                               法　官　廖　柏　基
                               法　官　林　欽　章
上列正本證明與原本無異。
如不服本判決應於收受送達後十日內向本院提出上訴書狀，其未
敘述上訴之理由者並得於提起上訴後十日內向本院補提理由書（
均須按他造當事人之人數附繕本）。
                                書記官　巫　彥　佳
中　　華　　民　　國　　94　　年　　6　　月　　16 　　日
槍砲彈藥刀械管制條例第十二條第四項：未經許可，持有、寄藏
或意圖販賣而陳列子彈者，處五年以下有期徒刑，併科新臺幣三
百萬元以下罰金。
槍砲彈藥刀械管制條例第十四條第三項：未經許可，持有或意圖
販賣而陳列刀械者，處一年以下有期徒刑、拘役或新臺幣五十萬
元以下罰金。
                                                      Ｆ
